【裁判字號】    99,國抗,1
【裁判日期】    990208
【裁判案由】    國家賠償
【裁判全文】
臺灣高等法院花蓮分院民事裁定           99年度國抗字第1號
抗  告  人
即  原  告  甲○○
相  對  人
即  被  告  臺東縣政府
法定代理人  乙○○
上列當事人間請求國家賠償事件，抗告人對於臺灣臺東地方法院
中華民國98年12月29日97年度國字第4號裁定提起抗告，本院裁
定如下：
    主  文
抗告駁回。
抗告費用由抗告人負擔。
    理  由
一、按提起民事訴訟，應依民事訴訟法第1編第3章第1節、第2節
    之規定繳納裁判費，此為必須具備之程式。又按訴之追加係
    指原告起訴後，於同一訴訟程序中，以對被告之新訴追加於
    原有之訴，而訴之聲明之擴張則係指在不變更當事人及訴訟
    標的之前提下，僅變更訴之聲明之質或量而言。
二、抗告意旨略以：
  (一)抗告人原起訴請求修復漁筏費用新臺幣（下同）1,311,250
    元，後於民國97年11月25日以口頭另請求生活費50萬元，法
    官雖告知抗告人應補繳另請求生活費50萬元之裁判費5,148
    元，惟並未定補繳期日，原裁定以抗告人未補繳此部分裁判
    費，駁回抗告人全部之訴，程序上即有違誤。
  (二)縱使抗告人未補繳此部分裁判費，亦僅得不許抗告人追加另
    請求生活費50萬元部分而已，但抗告人原先起訴之漁筏修復
    費用1,311,250元已繳納裁判費，原裁定竟一併駁回，對抗
    告人至為不公云云，請求本院撤銷原裁定，發回原審更為審
    理。
三、經查：
  (一)抗告人於97年6月27日於原法院具狀訴請相對人應國家賠償
    其漁筏損壞修復費用1,311,250元，並全額繳納此部分裁判
    費，後於原法院97年9月23日準備程序中，增加請求相對人
    賠償其生活費50萬元。核其增加請求之50萬元因不能捕魚減
    少收入之損失部分之性質，依民法第216條第1項規定，亦為
    損害賠償請求權之標的，與原本請求之漁筏損壞修復費用當
    事人相同，訴訟標的亦均係基於「被告台東縣政府疏於浚深
    航道淤泥，致原告受有損害」之國家賠償請求權，因此不論
    依新訴訟標的理論之「原告請求之法律上地位」或舊訴訟標
    的理論之「請求權個數」來看，訴訟標的均同為抗告人起訴
    所主張之國家賠償請求權，故抗告人增加請求50萬元部分應
    屬訴之聲明之擴張，而非追加之新訴，是以抗告人既未補繳
    擴張聲明部分增加之裁判費，即等同於未繳清全部裁判費，
    應認起訴不合程式，非如抗告理由所稱之僅有追加部分不合
    法而已。原裁定因認抗告人起訴不合法定程式，乃裁定駁回
    抗告人之訴，於法並無不合。
  (二)又抗告人於原審擴張聲明後，經原法院於98年10月9日言詞
    辯論時提醒上情，並當庭裁定抗告人應補繳裁判費5,148元
    在案可稽（見原審卷第157頁言詞辯論筆錄），惟抗告人仍
    遲未補繳裁判費，原法院乃於98年12月29日以裁定駁回抗告
    人之訴。衡情抗告人於上開言詞辯論時受原法院口頭裁定命
    補繳裁判費既已逾2月有餘，抗告人於原審尚委任有訴訟代
    理人為其主張權利，並有充分時間籌措補繳裁判費，或對訴
    訟標的價額之核定表示不服，或決定是否減縮起訴聲明、撤
    回訴訟等，對抗告人之權益已有充分保障，則抗告人以原法
    院未定期限命其補正即遽予駁回，對其不公云云，即無可採
    。
據上論結，本件抗告為無理由，爰依民事訴訟法第495條之1第1
項、第78條，裁定如主文。
中    華    民    國    99    年    2    月    8    日
                      民事庭  審判長法  官 謝志揚
                                    法  官 林慶煙
                                    法  官 張健河
以上正本係照原本作成。
本裁定除以適用法規顯有錯誤為理由外，不得再抗告。如提起再
抗告，應於收受送達後10日內委任律師為訴訟代理人向本院提出
再抗告狀（均須按他造當事人之人數附繕本）。並繳納再抗告費
新台幣１千元。
中    華    民    國    99    年    2     月    8     日
                                    書記官 徐文彬

司法院資訊處製作；財團法人民間司法改革基金會備份。
